【裁判字號】    97,抗,443
【裁判日期】    970930
【裁判案由】    聲請定其應執行刑
【裁判全文】
臺灣高等法院高雄分院刑事裁定           97年度抗字第443號
抗  告  人  甲○○
即 受刑 人
                         現於臺灣屏東監獄執行中
上列抗告人因聲請定其應執行刑案件，不服臺灣屏東地方法院中
華民國97年7 月24日裁定（97年度聲字第931 號），提起抗告，
本院裁定如下：
    主  文
原裁定撤銷，發回臺灣屏東地方法院。
    理  由
壹、抗告意旨略以:
一、受刑人因違反竊盜罪遭屏東地方法院個別判處3 月、8 月、
    8 月、4 月徒刑，因所犯各罪符合數罪併罰條件，由屏東地
    方法院依「97年度聲字第723 號」刑事裁定，定應執行刑有
    期徒刑1 年7 月。
二、受刑人另違反毒品危害防制條例罪遭屏東地方法院，各別判
    處10月、10月、10月、10月徒刑，由屏東地方法院「97年度
    訴字第463 號」刑事判決，並定應執行刑有期徒刑3 年。
三、受刑人又因竊盜罪遭屏東地方法院判處有期徒刑4 月「97年
    度簡字第604 號」。
四、受刑人所犯以上數罪，依刑法第51條規定，應數罪併罰定應
    執行刑，應有利於受刑人執行，但詳見受刑人前已數罪併罰
    之「97年度聲字第723 號」應執行有期徒刑1 年7 月和「97
    年度訴字463 號」，應執行有期徒刑3 年，以上2 件已裁定
    數罪併罰之徒刑，總和為有期徒刑4 年7 月，再加上另所犯
    竊盜罪有期徒刑4 月「97年度簡字第604 號」合計為有期徒
    刑4 年11月。
五、綜合前所述受刑人所犯之各罪中有已數罪併罰確定在案，但
    因另犯之竊盜罪，和上2 件數罪併罰各罪符合規定，應再次
    裁定重定應執行刑，然本件裁定書將受刑人所犯之9 罪裁定
    應執行有期徒刑5 年，查刑法有關數罪併罰其立法本意為「
    如遭受2 件判決確定者，依數罪併罰定應執行刑，有利於受
    刑人執行」，然本件受刑人前已數罪併罰的1 年7 月和3 年
    再加上有期徒刑4 月，合計有期徒刑4 年11月，但本件裁定
    書竟然是裁定應執行有期徒刑5 年，比原本合計刑期多出1
    個月之徒刑，查刑事訴訟法第2 條「實施刑事訴訟程序之公
    務員，就該管之案件應於被告有利及不利之情形，一律注意
    。被告得請求前項公務員為有利己之必要處分」。受刑人所
    犯各罪經數罪併罰後應更有利於受刑人才是，然而本件裁定
    書中所裁定「應執行五年有期徒刑」比原先的4 年11月多出
    1 個月，明顯不利於受刑人執行，為此受刑人不服提出抗告
    ，請撤銷該裁定等語。
貳、原裁定以: 受判決人所犯附表編號1 至9 所示之罪，均屬裁
    判確定前所犯之數罪名，應執行有期徒刑5年等語。
參、本院查:
一、再按有二裁判以上，經定其執行刑後，又與其他裁判併合而
    更定其執行刑者，前定之執行刑當然失效，仍應以原來宣告
    之數個刑罰計算，而不以當時該數罪所定應執行刑為計算之
    基準；又法律上屬於自由裁量事項，尚非概無法律性之拘束
    ，在法律上有其外部界限及內部界限，前者法律之具體規定
    ，使法院得以具體選擇為適當裁判，此為自由裁量之外部界
    限。後者法院為自由裁量時，應考量法律之目的，法律秩序
    之理念所在，此為自由裁量之內部界限。法院為裁判時，二
    者均不得有所踰越。是以在數罪併罰而有二裁判以上、應定
    其應執行刑之案件，法院所為刑之酌定，固屬自由裁量事項
    ，然對於法律之內、外部界限，仍均應受其拘束。準此，在
    更定應執行刑案件中，法院更定其應執行之刑，自不應比原
    定之執行刑加計其他裁判刑期後為重，否則即與法律之內部
    界限有悖，要難謂為適法（最高法院91年度台非字第32號判
    決意旨參照）。
二、本件抗告人甲○○因犯如附表編號1 至4 所載之竊盜4 罪，
    經原審各判處有期徒刑3 月、8 月、8 月、4 月（即附表編
    號1 、2 、3 、4） 確定後，經臺灣屏東地方法院檢察署檢
    察官向原審法院聲請定應執行刑，並經原審法院於97年6 月
    9 日以97年度聲字第723 號定應執行有期徒刑1 年7 月確定
    在案，此有原審97年度聲字第723 號裁定書在卷可按。又抗
    告人另因犯如附表編號6 至9 所載之毒品危害防制條例4 罪
    ，復經原審法院於97年4 月30日以97年度訴字第463 號分別
    判處有期徒刑10月、10月、10月、10月（即附表編號6 、7
    、8 、9） ，應執行有期徒刑3 年，並於97年6 月2 日確定
    在案，此有臺灣高等法院被告全國前案紀錄表在卷可按。又
    抗告人另因竊盜罪經原審法院以97年4 月15日以97年度簡字
    第604 號判處期徒刑4 月，並於97年6 月6 日確定在案（即
    附表編5） 。足見原審97年度聲字第723 號裁定抗告人有期
    徒刑1 年7 月（附表編號1 至4） 、97年度訴字第463 號刑
    事判抗告人有期徒刑3 年（附表編號6 至9） 及97年度簡字
    第604 號判處有期徒刑4 月，合計為有期刑4 年11月，是以
    在數罪併罰而有二裁判以上，應定其應執行刑之案件，仍應
    受其上開刑度範圍之拘束。原審對抗告人上開附表編號1 至
    9 之罪，定應執行有期徒刑5 年，核與前揭最高法院判決之
    要旨不符，抗告人執此提起抗告，應有理由，自應將原裁定
    撤銷發回原審法院另為適法之裁定。
三、據上論結，應依刑事訴訟法第413 條前段，裁定如主文。
中    華    民    國    97    年    9     月    30    日
                  刑事第八庭    審判長法  官   洪兆隆
                                      法  官   郭玫利
                                      法  官   李政庭
以上正本證明與原本無異。
不得再抗告。
中    華    民    國    97    年    9     月    30    日
                                      書記官   吳福連


司法院資訊處製作；財團法人民間司法改革基金會備份。
